【裁判字號】    95,上重更(二),58
【裁判日期】    951013
【裁判案由】    毒品危害防制條例
【裁判全文】
臺灣高等法院刑事判決            95年度上重更(二)字第58號
上  訴  人
即  被  告  甲○○
                    （另案於台灣臺北監獄執行中）
法律扶助
選任辯護人  楊嘉馹律師
上列上訴人因毒品危害防制條例案件，不服臺灣臺北地方法院92
年度重訴字第26號，中華民國93年4 月21日第一審判決（起訴案
號：臺灣臺北地方法院檢察署91年度偵字第23671 號），提起上
訴，經判決後，由最高法院第二次發回更審，本院判決如下：
    主  文
原判決關於甲○○販賣第一級毒品暨定執行刑部分撤銷。
甲○○共同連續販賣第一級毒品，處無期徒刑，褫奪公權終身。
扣案之第一級毒品海洛因磚伍塊（含海洛因磚肆整塊、塊狀海洛
因壹包，合計淨重壹仟佰捌拾玖點肆伍公克）又包（合計淨
重拾壹點玖伍公克），沒收銷燬之。包裹上開毒品海洛因之包裝
袋、分裝袋肆佰貳拾個、電子磅秤壹個及販毒帳本壹本，均沒收
之。未扣案之門號0000000000、000000000
0號行動電話各壹支及販賣第一級毒品海洛因所得財物新臺幣壹
佰拾萬陸仟元，均沒收之，如全部或一部不能沒收時，行動
電話部分追徵其價額，或以其財產抵償之，販賣所得財物部分，
以其財產抵償之。
    事  實
一、甲○○（另犯行使偽造國民身分證暨違反槍砲彈藥刀械管制
    條例部分，業經判決確定）於民國（下同）82年間，因違反
    肅清煙毒條例案件，經法院判處有期徒刑12年及3年2月，因
    違反麻醉藥品管理條例案件，經法院判處有期徒刑4 月，因
    違反槍砲彈藥刀械管制條例案件，經法院判處有期徒刑6 月
    ，又因犯贓物罪，經法院判處有期徒刑2 月，合併定執行刑
    為有期徒刑14年4月，於82年12月6日入監執行，而於88年10
    月22日假釋出監（縮短刑期屆滿日為95年8 月26日，本件不
    構成累犯），仍不知改過，明知海洛因為毒品危害防制條例
    第2 條第2項第1款所規定之第一級毒品，不得持有、販賣，
    竟基於意圖營利販賣第一級毒品海洛因之概括犯意，自91年
    5 月間某日起至同年10月中旬某日止，多次在台北市○○○
    路91巷4 號、台中市○○○街50號等地，以每塊海洛因磚（
    重量、純度均不詳，亦先後不同）新臺幣（下同）90萬元、
    118萬元、120萬元不等之價格，陸續向綽號白猴之成年男子
    ，以及綽號阿全即林喬旋之成年男子等人販入後，並以其所
    有門號0000000000、0000000000 號行動電話各1支（內含Ｓ
    ＩＭ卡各1張）作為對外聯絡之工具，嗣其欲以每2塊海洛因
    磚（重量、純度均不詳）130 萬元之價格販賣予真實姓名年
    籍不詳綽號「阿德」（起訴書贅載豬仔）之男子施用，2 人
    先就數量及價格敲定後，甲○○復指示莊憶文（業經判處罪
    刑確定、僅就本次與甲○○有犯意聯絡、行為分擔）送貨及
    收款，莊憶文明知甲○○指示交付之貨品係第一級毒品海洛
    因，竟與甲○○共同基於意圖營利販賣第一級毒品海洛因之
    犯意聯絡，依甲○○之指示於同年6月21日凌晨0時53分許，
    將前揭海洛因磚交付予「阿德」，並向「阿德」收取130 萬
    元。甲○○另承續前揭意圖營利販賣第一級毒品海洛因之犯
    意，復於91年7月7日與施俊雄談洽價格後，於同年月8、9日
    ，以每1錢（即3.75公克）海洛因1萬2 千元之價格販賣予施
    俊雄施用，前後共計販賣3次，每次販賣毒品海洛因1錢。嗣
    於同年11月14日凌晨0時許，為警在臺北市○○區○○街125
    巷7號1樓甲○○住處搜索，並當場扣得第一級毒品海洛因磚
    5塊（含海洛因磚4整塊、塊狀海洛因1包，合計淨重1389.45
    公克）、及供販賣毒品所用或預備之分裝袋420 個、電子磅
    秤1個及販毒帳本1本。另在莊憶文隨身背置之皮包內，當場
    扣得由甲○○放置於其內之第一級毒品海洛因3 包（合計淨
    重11.95公克）。
二、案經台北縣政府警察局永和分局報請台灣台北地方法院檢察
    署檢察官偵查起訴。
    理  由
一、訊據上訴人即被告甲○○否認有何前揭犯罪事實欄所載之販
    賣第一級毒品海洛因犯行，並辯稱：伊沒有販賣海洛因，在
    伊住處扣得之海洛因，是供自己施用，並非供作販賣之用，
    證人施俊雄於原審也證明伊沒有賣毒品給他，又伊如果有販
    賣，應該要有利可圖才會販賣，原審判決認定伊以1 塊海洛
    因磚90萬元價格買入，卻以2塊130萬賣出，還虧本50萬元，
    並不合理，原審又以海洛因磚內有添加物，所以伊才以如此
    價格賣出，但查獲當時，並沒有查獲添加物、壓縮機等物，
    至於系爭130 萬元，係因伊當時被通緝，乃請莊憶文去收取
    的賭債款項，與毒品並無關係，且本案搜索扣押之物品係屬
    違法搜索之證據，並無證據能力，再者，證人即警員楊坤明
    所證非屬實在云云。
二、惟查：
  (一)被告犯罪後刑事訴訟法於92年2月6日經總統公布修正，增訂
    第287條之2規定：「法院就被告本人之案件調查共同被告時
    ，該共同被告準用有關人證之規定」，而同法第158條之3明
    定：「證人依法應具結而未具結者，其證言不得作為證據」
    ，並於92年9月1日施行。按刑事審判上之共同被告，係為訴
    訟經濟等原因，由檢察官或自訴人合併或追加起訴，或由法
    院合併審判所形成，其間各別被告及犯罪事實仍獨立存在。
    故共同被告對於其他共同被告之案件而言，為被告以外之第
    三人，本質上屬於證人，為確保被告對證人之對質詰問權，
    證人於審判中，應依法定程序，到場具結陳述，並接受被告
    之詰問，其陳述始得作為認定被告犯罪事實之判斷依據。然
    ，被告以外之人（含共同被告）如在本案審判中已經到庭，
    經交互詰問後，事實審法院認其先前向法官所為之陳述為可
    採，則屬證據取捨之問題，法院採信共同被告先前所為不利
    被告之陳述，為法所許（參最高法院95年度台上字第422 號
    判決意旨）。本件被告甲○○、同案共同被告莊憶文於本院
    前審審判期日到庭，雖均拒絕立於證人地位而為陳述（見本
    院前審卷第160 頁），惟其等先前之部分自白，並無證據證
    明係出於強暴、脅迫、利誘、詐欺、疲勞訊問、違法羈押或
    其他不正之方法，即該陳述係本其自由意志所為，當無置疑
    ，且該時甫遭查獲，較少亦無暇權衡彼此間之利害關係，復
    參諸同案共同被告莊憶文為被告甲○○之同居人，彼此間存
    有相當之情誼，顯見同案共同被告莊憶文於警詢、偵訊時之
    供述之外部附隨環境應具有較可信之特別情況，否則基於與
    被告間之情誼、或為卸己責，自無接受被告甲○○詰問之可
    能。綜上所述，同案共同被告莊憶文於警詢及偵訊時所為供
    述為證明被告甲○○犯罪事實存否所必要，而本院審酌渠等
    於陳述作成時之情況，核無違法取證及證明力明顯過低之瑕
    疵，亦認為以之作為證據為適當，則參酌刑事訴訟法第159
    條之5 規定，同案共同被告莊憶文之警詢、偵訊筆錄自得作
    為證據，合先指明。又莊憶文以同案共同被告身分於偵查中
    向檢察官所為陳述，依92年9月1日修正施行前之刑事訴訟法
    規定，並無需具結之規定，而參佐修正後刑事訴訟法第159
    條之1第2項規定，該等供述筆錄亦應有證據能力，併此說明
    。
  (二)被告甲○○自91年5 月間某日起至同年10月中旬某日止，即
    在台北市○○○路91巷4 號、台中市○○○街50號等地，陸
    續自綽號白猴之成年男子，以及綽號阿全即林喬旋之成年男
    子等人，以每塊海洛因磚（重量、純度均不詳，亦不同）90
    萬元、118萬元、120萬元不等之價格販入，業經其於警詢時
    自白不諱（見91年度偵字第23671 號偵查卷第17頁、第18頁
    、第98頁反面、第99頁正、反面、第171頁反面、第172頁正
    面）。
  (三)員警在被告甲○○前開住處所扣得之第一級毒品海洛因磚5
    塊（含海洛因磚4 整塊、塊狀海洛因1包，合計淨重1389.45
    公克），經送法務部調查局鑑定，以化學量色法及氣相層析
    質譜儀分析法檢驗，結果為：該送驗白粉均含第1級第6項毒
    品海洛因成分，合計淨重1389.45公克 （包裝重7.56公克）
    ，純度65%，純質淨重903.14 公克。此有法務部調查局調科
    壹字第020005646號鑑定通知書1紙在卷可憑（見91年度偵字
    第23671號卷第151頁），且有供販賣毒品海洛因所用或預備
    用之分裝袋420個及電子磅秤1個扣案可佐，雖被告甲○○辯
    稱係供自己施用等語，惟被告甲○○於警詢時自承曾投資網
    咖、販賣贈品、五金百貨、在市場販賣雞鴨，又在瓦斯行上
    班，月入5至8萬元不等，嗣自己當老闆每月營業淨收入2、3
    0萬元，營業至91年7、8 月就結束營業，本案被查獲前遭通
    緝，之後沒有送瓦斯等語（見偵查卷第209頁反面、第210頁
    正面），應認其經濟並非富裕，參諸被告甲○○為警查獲本
    案之前為通緝犯，此為被告甲○○所是認，其無正當職業與
    收入，竟會向他人販入海洛因磚數量淨重高達1389.45 公克
    以上，數量龐大，已逾一己施用之量，並與一般吸毒者一次
    至多購入數萬元而且是散裝毒品之習慣不合，其顯然於販入
    第一級毒品海洛因磚之初，即有賣出營利之意圖。又倘被告
    甲○○購入毒品係供自己施用，實無必要在家中備有電子磅
    秤，且若非係要將毒品分裝售出牟利，亦無需備置多達420
    個大小規格相同之分裝袋。又被告甲○○前曾因販賣毒品案
    件，經法院判處有期徒刑12年確定，此有本院被告前案紀錄
    表1 份附卷可稽，理應知悉海洛因係第一級毒品，為政府查
    緝甚嚴之違禁物品，當知販賣第一級毒品所應負之重刑，且
    明白一旦被查獲，應如何不留下證據以規避刑責，若其無營
    利意圖，實無必要甘冒被查獲大量毒品因而可能涉及販賣毒
    品之重罪，乃仍大量進貨，且係販入海洛因「磚」，並超過
    一般吸毒之用量甚鉅，益徵其係意圖營利而販入第一級毒品
    海洛因，且電子磅秤顯係供販賣測量、分裝袋係供販賣裝放
    第一級毒品海洛因之用。被告甲○○辯稱扣案之海洛因係供
    自己施用及包裝袋是自己外出時用來裝海洛因等語，與常情
    相悖，尚難採信。又同案共同被告莊憶文為警查獲時，警方
    在其隨身背置皮包內竟扣得海洛因3包在卷可按（合計淨重1
    1.95公克），經送法務部調查局鑑定，以化學量色法及氣相
    層析質譜儀分析法檢驗，結果為：送驗白粉3包均含第1級第
    6項毒品海洛因成分，合計淨重11.95公克（包裝重1.28公克
    ），純度13%，純質淨重1.55 公克，此有法務部調查局調科
    壹字第020005647號鑑定通知書1紙在卷足憑（見91年度毒偵
    字第2774號卷第58頁）。上開海洛因3 包同案共同被告莊憶
    文否認知情，核與被告甲○○供稱係伊於莊憶文不知情之情
    形下放入等語相符，益證被告甲○○為尋找買主，利用被告
    莊憶文以掩飾自己販賣犯行。
  (四)門號0000000000、0000000000、0000000000號等行動電話自
    91年6 月21日之電話監聽譯文內容：「（１）、發話人（阿
    德）於該日凌晨0時1分以門號0000000000號之行動電話撥打
    給受話人（被告甲○○）之門號0000000000號行動電話：談
    話內容為『阿德：喂，阿寶？被告甲○○：出發了。』；（
    ２ ）、發話人（同案共同被告莊憶文）於該日凌晨0時20分
    以門號0000000000號之行動電話撥打給受話人（被告甲○○
    ）之門號0000000000號行動電話：談話內容為『同案共同被
    告莊憶文：我東西交給阿德，我就跟他收一百三喔？被告甲
    ○○：對。』；（３）、發話人（同案共同被告莊憶文）於
    該日凌晨0時53分以門號0000000000 號之行動電話撥打給受
    話人（被告甲○○）之門號0000000000號行動電話：談話內
    容為『同案共同被告莊憶文：喂，我到了。被告甲○○：到
    了？同案共同被告莊憶文：欸。被告甲○○：上去啊。同案
    共同被告莊憶文：我知道啊。好了，弄好了。被告甲○○：
    弄好了啊？要回來了嗎？同案共同被告莊憶文：在算，現在
    在算。』；（４）、發話人（阿德）於該日凌晨0 時56分以
    門號0000000000 號之行動電話撥打給受話人（被告甲○○）
    之門號0000000000號行動電話：談話內容為『阿德：喂，阿
    寶？我阿德。被告甲○○：欸。阿德：都算好了，現在你太
    太回去了，其他的我再算了。被告甲○○：喔，我們再來算
    啦。阿德：我跟你講，可能後天或大後天，他還要。』」，
    有原審勘驗筆錄各1 份在卷可稽（見原審卷(二)第16頁至第18
    頁、91年度聲監字第296 號卷第11頁）。佐以在被告甲○○
    前揭住處所扣得之販毒帳本第10頁反面記載：「交8兩、出7
    兩半、欠1兩半、戴3錢、自用2錢、14兩、6兩18萬＋8萬＋2
    5萬5千＝51萬5千、8 兩、半兩、3兩半28萬」等文字及金額
    ，依前述被告甲○○販賣予證人施俊雄海洛因之價格為1錢1
    萬2千元，換算成1兩為12萬元，與該帳本內所記載之「6兩5
    1萬5 千、3兩半28萬」等情，如大量購買能取得折扣之價格
    大致相符，故該帳本內所記載上開文字及金額，應為有關第
    一級毒品海洛因之交易價格。另同案共同被告莊憶文於93年
    4月7日原審訊問時亦自承與被告甲○○共同保管該帳本，且
    該帳本內之部分內容亦為其所記載，倘同案共同被告莊憶文
    係單純受被告甲○○之託前往向「阿德」收帳，豈會不知收
    帳內容為何，又為何收取高達130 萬元款項並未留下收據，
    此亦與一般社會經驗法則未合，堪認被告甲○○與同案共同
    被告莊憶文2人確共同於91年6 月21日凌晨0時53分許，販賣
    第一級毒品海洛因予「阿德」之男子，並推由同案共同被告
    莊憶文將第一級毒品海洛因交付予「阿德」，向其收取130
    萬元之事實。證人李肇德係辯護人於本院前審聲請傳喚之證
    人，其於本院前審作證時，雖證稱：伊曾與甲○○合作開天
    九牌賭場，每天都要結帳，那天甲○○沒有來，交待莊憶文
    帶著帳簿來跟伊算錢，伊當天給莊憶文130 萬元，莊憶文帶
    著錢就走了，伊還打電話給甲○○說莊憶文將錢帶走了，上
    開91年6 月21日之電話監聽紀錄確為伊與甲○○的通話內容
    ，伊的綽號叫阿德，當天莊憶文並未將毒品海洛因磚塊交給
    伊等語（見本院上重訴審卷第126頁至第128頁）。惟查證人
    李肇德係因施用毒品，於本院前審出庭作證時，尚受強制戒
    治處分，有台灣宜蘭戒治所在監或出監受刑人資料表在卷可
    稽，並為證人李肇德所是認，參諸上開0 時56分行動電話之
    談話內容，阿德稱：「我跟你（指甲○○）講，可能後天或
    大後天，他還要」等語，顯係談論販賣毒品之事，核與賭帳
    無關，應認證人李肇德之證詞，要係迴護被告之詞，不足採
    信。被告請求鑑定帳本上之筆跡，是否為被告之筆跡。然該
    帳本係在被告甲○○住處查扣，且同案共同被告莊憶文亦自
    承其與被告甲○○共同保管該帳本，該帳本內之部分內容為
    其所記載等情，均已如前述，自無將該帳本送請鑑定筆跡之
    必要，併予敘明。
  (五)販賣第一級毒品海洛因之行為，為法律所禁止，因無合法交
    易市場，自無一定之價格（屬於市場變動性所生之浮動價格
    ），無論係瓶裝或紙包抑或其他方式之包裝，均可以為任意
    分裝增減其重量或份量（即加入不同成分之物質，以減低純
    度、增加重量），且每次買賣之價格亦各有差異，隨供需雙
    方之資力或關係之深淺或需求之數量、貨源之充裕與否、販
    賣者對於資金之需求如何以及各階段政府查緝之態度，進而
    為各種之風險評估，而有各種不同之標準，並非一成不變，
    是被告甲○○以1塊海洛因90萬元、118 萬元、120萬元不等
    價值購入，再將購入之海洛因磚切割分成大小不同之塊狀出
    售，並不違反常情，是被告未必照其買入時之原塊狀賣出，
    其買入與賣出之塊狀未必相等大小，或等量等值。被告甲○
    ○辯稱伊如以每塊海洛因磚90萬元買入，再以2塊130萬元賣
    出，將虧本50萬元，不合常理等語，要係混淆卸責之詞，不
    足採信。綜上所述，本件被告甲○○及同案共同被告莊憶文
    2 人共同販賣第一級毒品海洛因予「阿德」之犯罪事證已臻
    明確，被告甲○○此部分犯行堪以認定。
  (六)被告甲○○販賣第一級毒品海洛因予證人施俊雄之事實，業
    據證人施俊雄於92年6 月24日警詢及檢察官訊問時證稱：伊
    曾經於91年7月8、9日以1錢1萬2千元之價格向被告甲○○購
    買海洛因2、3次，每次重量約1錢左右，價格為1錢1萬2千元
    ，交易過程為伊先用0000000000號行動電話打給被告甲○○
    表示要購買1 包，他就會拿1包1錢的海洛因到台北縣土城市
    ○○路○段166號8樓之1伊住處交給伊，伊再當場把1萬2千元
    交給他等語（見91年度偵字第2367 1號偵查卷宗第199 頁反
    面、第203 頁反面），於檢察官複訊時亦結證稱：在警方偵
    訊過程沒有受到強暴脅迫，也沒有疲勞訊問，精神狀況良好
    等語（見偵查卷第203 頁正、反面），參以證人楊坤明即內
    政部警政署刑事警察局員警於原審訊問時到庭結證稱：當時
    是台灣台北地方法院檢察署玉股檢察官在監聽被告甲○○時
    ，有聽到被告甲○○與施俊雄對話，所以就發文到我們單位
    ，要我們借訊施俊雄，施俊雄原名叫施金水，而通話紀錄的
    「阿水」就是證人施俊雄」等語（見原審卷(二)第185 頁反面
    、第186頁正、反面），核與門號0000000000 號行動電話91
    年7月7日之電話監聽譯文內容大致係被告甲○○與證人施俊
    雄間在討論毒品交易細節等情相符，此有原審93年2月3日書
    記官、法官助理勘驗筆錄及台灣台北地方法院檢察署91年度
    聲監字第296號訴訟卷宗各1份在卷可稽（見原審卷(二)第70頁
    、第75頁至第78頁、91年度聲監字第296 號卷第16頁），堪
    認證人施俊雄於警詢及偵查中之證述與事實相符，且證人楊
    坤明亦係因檢察官發文其所屬單位始借訊施俊雄，證人楊坤
    明並無構詞攀誣被告之必要與動機，是證人楊坤明所證自屬
    實在而得採為證據。另證人施俊雄雖於原審93年3月8日審理
    時改證稱：伊沒有向被告甲○○購買海洛因等語（見原審卷
    (二)第100 頁），要係事後迴護被告甲○○之詞，不足採信。
    況衡諸常情，被告甲○○與證人施俊雄2 人間係朋友關係，
    證人施俊雄雖證稱曾因細故遭被告甲○○毆打，惟2 人間並
    無重大仇怨，此亦為被告甲○○於原審訊問時所自承，則證
    人施俊雄殊無挾嫌誣陷被告甲○○涉犯販賣毒品重罪之理，
    且證人施俊雄於警詢及偵查時對於被告甲○○販賣第一級毒
    品海洛因之犯行均指證不移，足認證人施俊雄前揭於警詢及
    偵查中之證詞，洵屬可採，堪認被告甲○○確有販賣第一級
    毒品海洛因予證人施俊雄無訛。按刑事訴訟法第159條第1項
    規定：「被告以外之人於審判外之言詞或書面陳述，除法律
    有規定者外，不得做為證據。」，次按「被告以外之人於司
    法警察官或司法警察調查中所為之陳述，與審判中不符時，
    其先前之陳述具有較可信之特別情況，且為證明犯罪事實存
    否所必要者，得為證據。」刑事訴訟法第159條之2亦訂有明
    文。所謂「先前之陳述具有較可信之特別情況，且為證明犯
    罪事實存否所必要」之要件，係指此項被告以外之人之審判
    外陳述係證明犯罪事實存否所不可缺少之證據，但並非以其
    為認定犯罪事實之「唯一」證據為必要；亦即排除該項證據
    ，其犯罪事實即不能得到完全、充分之證明者，該證據即為
    證明犯罪事實存否所「必要」；至於，除此證據之外，尚有
    其他證據與之相互佐證、補強時，不得即謂此項證據非「證
    明犯罪事實存否所必要」之證據。本件證人施俊雄之警詢筆
    錄，雖與審判中不符，惟其於檢察官復訊時證稱警詢筆錄之
    作成過程並未受到強暴脅迫或疲勞訊問，再參諸證人施俊雄
    為避免刑責加身或於與被告甲○○面對面時礙於人情之考量
    ，而於進入審理程序時始翻異前詞等外部附隨環境之改變，
    其先前之陳述顯然具有較可信之特別情況，且為證明犯罪事
    實存否所必要，自應認為有證據能力。又刑事訴訟法第159
    條之1第2項規定：「被告以外之人於偵查中向檢察官所為之
    陳述，除顯有不可信之情況者外，得為證據。」，本件證人
    施俊雄之上揭檢訊證詞與警詢筆錄相符，並無其他顯有不可
    信之情況存在，且又經過具結，符合法定程序，亦應認為有
    證據能力，均可為認定被告販賣毒品予施俊雄之犯行所憑之
    證據，併予明。
  (七)又本案警方於位在台北市○○區○○街125 巷7號1樓之被告
    住處搜索並當場扣得第一級毒品海洛因磚5塊（含海洛因磚4
    整塊、塊狀海洛因1包，合計淨重1389.45公克）、及供販賣
    毒品所用或預備之分裝袋420 個、電子磅秤1個及販毒帳本1
    本。另在同案共同莊憶文隨身背置之皮包內，當場扣得由甲
    ○○放置於其內之第一級毒品海洛因3包（合計淨重11.95公
    克），此搜索乃經被告同意並簽署有自願搜索同意書1 份附
    卷可稽，且該住所當時亦係由被告管理使用中，是被告辯護
    人辯稱該搜索並非合法且被告無同意自願受搜索之權利等語
    ，並無足採。
四、按海洛因係屬毒品危害防制條例第2 條第2項第1款所規定之
    第一級毒品，被告行為後，毒品危害防制條例於92年7月9日
    經總統令公布修正全文，並於93年1月9日施行，修正後之毒
    品危害防制條例第4 條增訂製造、運輸、販賣第四級毒品者
    之刑事處罰，原第4項、第5項則順延移列第5項、第6項，惟
    關於販賣第一級毒品之刑罰規定，有關條次、犯罪構成要件
    、法定刑度均無變更，比較新舊法結果，修正後之新法並未
    比較有利，依修正後刑法第2條第1項前段規定，有關販賣第
    一級毒品之犯行，仍應適用行為時之毒品危害防制條例（即
    舊法）處罰。核被告甲○○所為，係犯修正前毒品危害防制
    條例第4條第1項之販賣第一級毒品罪。其販賣前後之持有行
    為，為販賣之高度行為所吸收，不另論罪。被告甲○○、同
    案共同被告莊憶文2 人間，就上揭販賣第一級毒品罪予阿德
    之犯行，具有犯意之聯絡及行為之分擔，為共同正犯。又被
    告甲○○先後多次販賣第一級毒品海洛因之犯行，時間緊接
    ，所犯係構成要件相同之罪名，顯係基於概括犯意反覆為之
    ，為連續犯，應依修正前刑法第56條之規定，以一罪論，並
    加重其刑（惟死刑、無期徒刑部分不得加重之）。又被告行
    為後，刑法業經總統於94年1 月7日公布修正，並定於95年7
    月1 日施行（以下稱新刑法，而95年7月1日修正施行前刑法
    則稱舊刑法），其中舊刑法第56條連續犯之規定業經廢除，
    則被告於新刑法施行前之多次犯行，因行為後新刑法業已廢
    除連續犯之規定，顯已影響及行為人刑罰之法律效果，依新
    刑法第2條第1項規定，比較新、舊刑法結果，仍應適用較有
    利於被告之行為時法律即舊刑法論以連續犯一罪（最高法院
    95年第8 次刑事庭會議決議參照）。至於被告甲○○雖於偵
    審中供稱其毒品來源其中之一為林喬旋之成年男子，警方並
    依被告甲○○之供述對於林喬旋進行跟監，有卷附跟監之地
    圖及照片等資料在卷可參，唯警方並未因而破獲林喬旋販賣
    毒品海洛因，此有林喬旋之被告全國前案紀錄表在卷可參，
    被告甲○○自無邀得減刑之法律理由，附此敘明。
五、原審認被告甲○○，罪證明確，予以論罪科刑，固非無見。
    惟查：(一)被告行為後，毒品危害防制條例及刑法業經修正，
    原審未及比較新舊法之適用，且依修正後之毒品危害防制條
    例論處，尚有未洽；(二)被告甲○○之毒品來源，除向綽號阿
    全即林喬旋之成年男子販入外，另向綽號白猴之成年男子販
    入，業據其先後於警詢時供明在卷，原判決僅認定被告甲○
    ○向綽號阿全即林喬旋販入，自有未周；(三)未經扣押之門號
    0000000000、0000000000號行動電話2 支，原判決事實欄未
    明確認定屬甲○○所有，遽於理由欄說明該2 支行動電話係
    甲○○所有，為供聯絡販賣毒品所用之物，予以宣告沒收，
    亦有違誤；(四)行為時即修正前毒品危害防制條例第19 條第1
    項明文規定，犯該條例第4 條之罪，其犯罪所用，或其犯罪
    所得之財物，均沒收之，如全部或一部不能沒收時，追徵其
    價額或以其財產抵償之（本條新舊法相同並未修正），原判
    決既認定未扣案之門號0000000000、0000000000號行動電話
    各1 支係被告甲○○共同販賣第一級毒品所用之財物，依上
    開規定自應沒收之，如全部或一部不能沒收時，應同時諭知
    追徵其價額或以其財產抵償之，惟原判決僅諭知以其財產抵
    償之，亦有可議。被告上訴仍執陳詞否認犯罪，指摘原判決
    不當，雖無理由，惟原判決既有上開可議之處，自應由本院
    將原判決關於甲○○販賣第一級毒品暨定執行刑部分予以撤
    銷改判。爰審酌被告已有販毒前科，其犯罪動機、手段、品
    行、智識程度，查獲之毒品數量甚多，及販賣第一級毒品之
    行為，使人沉迷於毒癮，無法自拔，輕則戕害身心，重則引
    發各種犯罪，實為多種犯罪之源頭，對國家社會之危害可謂
    至深且鉅，非予嚴懲，不足以遏止毒品犯罪，及其犯後仍飾
    詞狡卸，毫無悔意，犯後態度不良等一切情狀，仍照原判決
    判處無期徒刑，並依刑法第37條第1 項規定宣告褫奪公權終
    身，扣案之海洛磚5 塊（含海洛因磚4整塊、塊狀海洛因1包
    ，合計淨重1389.45公克）又3 包（合計淨重11.95公克），
    均屬第一級毒品，均應依修正前毒品危害防制條例第18條第
    1 項前段之規定，予以沒收銷燬之，又鑑驗所耗損之毒品，
    既已廢失，自無庸宣告沒收銷燬，附此敘明。另包裹上開毒
    品海洛因之包裝袋及扣案之分裝袋420個、電子磅秤1個、販
    毒帳本1本，被告甲○○自承為其所有（見原審卷(二)第115頁
    、190頁背面，本院上重訴審卷第211頁，本院前審卷第76頁
    、78頁、79頁），且係供販賣第一級毒品海洛因時之包裝、
    分裝、測量、記帳所用之物，至於未扣案之0000000000號及
    0000000000號2 支行動電話（不含ＳＩＭ卡，因該卡均為電
    信公司所有），被告甲○○供承係渠在跳蚤市場買的（見本
    院前審卷第139頁、第160頁），亦屬其所有，係供其販賣第
    一級毒品海洛因時聯絡所用之物，均應依同條例第19 條第1
    項之規定，宣告沒收之，如全部或一部不能沒收時，追徵其
    價額或以被告之財產抵償之。未扣案之販賣第一級毒品所得
    財物133萬6千元（販賣予「阿德」13 0萬元加上販賣予施俊
    雄3萬6 千元），應依同條例第19條第1項之規定，宣告沒收
    之，如全部或一部不能沒收時，以其財產抵償之。
據上論斷，應依刑事訴訟法第369條第1項前段、第364條、第299
條第1項前段，修正前毒品危害防制條例第4條第1項、第18條第1
項前段、第19條第1項，刑法第2條第1項前段、第11條前段、第2
8條、第37條第1項、修正前刑法第56條，判決如主文。
本案經檢察官田炳麟到庭執行職務。
中    華    民    國    95    年    10    月    13    日
                  刑事第十庭    審判長法  官  劉景星
                                      法  官  李春地
                                      法  官  陳志洋
以上正本證明與原本無異。
如不服本判決，應於收受送達後十日內向本院提出上訴書狀，其
未敘述上訴之理由者並得於提起上訴後十日內向本院補提理由書
（均須按他造當事人之人數附繕本）。
                                      書記官  王韻雅
中    華    民    國    95    年    10    月    14    日
附錄：本案論罪科刑法條全文
毒品危害防制條例第4條第1項：
製造、運輸、販賣第一級毒品者，處死刑或無期徒刑；處無期徒
刑者，得併科新臺幣一千萬元以下罰金。


司法院資訊處製作；財團法人民間司法改革基金會備份。
